【裁判字號】    97,破,4
【裁判日期】    970321
【裁判案由】    宣告破產
【裁判全文】
臺灣高雄地方法院民事裁定                 97年度破字第4號
聲  請  人  甲○○
上列當事人聲請宣告破產事件，本院裁定如下：
    主      文
聲請駁回。
聲請費用由聲請人負擔。
    理      由
一、聲請意旨略以：聲請人前向如附表編號1 號至7 號金融機構
    申辦信用卡，向編號8 號至10號金融機構辦理信用貸款，未
    加計利息、違約金及費用前，尚欠如附表所示金額合計新台
    幣（下同）2,202,800 元，目前每月收入23,000元，除負擔
    家中所住門牌號碼高雄縣鳳山市○○○路578 巷15號5 樓建
    物及坐落土地之貸款外，因同住之父母健康不佳，時常進出
    醫院，收入已不敷使用，前與金融機構協商結果，分120 期
    攤還，週年利率以4 ％計算，每月需繳23,298元，顯無能力
    依約清償，現有資產僅有現金20萬元，機車1 輛，故資產已
    不能清償負債，請求裁定准予宣告破產。
二、按破產管理人之報酬為財團費用；破產人及其家屬之必要生
    活費，視為財團費用；財團費用及財團債務，應先於破產債
    權，隨時由破產人依破產法之規定清償之；破產宣告後，如
    破產財團之財產不敷清償財團費用及財團債務時，法院因破
    產管理人之聲請，應以裁定宣告破產終止，破產法第95條第
    1 項第3 款、同條第2 項、第97條、第148 條分別定有明文
    。又破產法第57條規定，債務人不能清償債務者，固得宣告
    破產，然依上開破產法第148 條規定之旨趣，如債務人之財
    產不敷清償破產財團費用及財團債務時，即應認無宣告破產
    之實益，亦有最高法院86年度台抗字第479 號裁定意旨可資
    參照。是破產程序乃債務人無力對全體債權人清償債務時，
    由法院介入，強制將債務人之全部財產依一定程序為變價及
    分配，使全體債權人得以公平受償之程序，從而，債務人之
    財產如可預見不敷清償破產財團費用及財團債務，致使多數
    債權人之普通債權無法獲得公平滿足，即與破產制度之本旨
    及目的相違，而無宣告破產之實益。
三、本件聲請人就其主張積欠如附表所示金融機構合計2,202,80
    0 元之事實，業已提出債權人清冊、分期還款協議書、無擔
    保債務還款計畫、財團法人金融聯合徵信中心之信用報告各
    1 份為證（詳卷第7 頁起），經核與本院函查債權人結果大
    致相符（詳卷第35頁起），堪信為真實。又聲請人目前所有
    之財產僅機車1 輛，有財產所得調件明細表、行車執照各1
    份附卷可稽（詳卷第78頁、第15頁），則聲請人顯已不能清
    償其債務，而有破產之原因。
四、聲請人雖主張因親友集資贈與而有現金20萬元，然並未提出
    或聲請調查證據加以證實，該主張自無可採，而除此之外，
    聲請人僅有之機車價值不高，為其所自承，且核該機車為89
    年出廠，有行車執照在卷可稽（詳卷第15頁），使用期間已
    超過7 年，價值自屬有限，則上開所承自堪信為真實，故聲
    請人目前並無資產可資構成破產財團，應堪認定。又聲請人
    主張目前與父母及弟弟同住，核與戶籍謄本所示相符（詳卷
    第96頁），亦堪信為真實，則連同聲請人在內，共住者計有
    4 人，依行政院主計處公布之94年度家庭收支調查報告記載
    ，高雄縣平均每戶人數3.31人，平均消費支出為544,713 元
    ，每人每年平均消費支出約為164,566 元（544,713 ÷3.31
    ＝164,566 ，元以下四捨五入），從而如宣告聲請人破產，
    於破產程序期間，聲請人及其家屬每年所應支出之必要生活
    費用，即為658,264 元（164,566 ×4 ＝658,264） ，然依
    95年之收入情形，聲請人及其父親之所得僅分別為41,900元
    、395,750 元，其母親、弟弟則均無所得，此有財產所得調
    件明細表附卷可稽（詳卷第78頁、第102 頁），依該時之收
    入情形，聲請人及其家屬每年必要之生活費用，顯已超過收
    入甚多（658,264 －《41,900＋395,750 》＝220,614），
    又聲請人雖主張目前任職於全虹企業股份有限公司，每月獲
    有薪資23,000元，經核與該公司函所示相符，堪信為真實，
    然該收入尚難認必屬長久，聲請人雖另主張其弟弟每月約有
    1 萬餘元之收入，然並未舉證以實其說，尚難認為真實，況
    其自承父親工作並不穩定，則即使認其每月可有23,000元收
    入，其弟每月亦有1 萬餘元收入，亦難認破產宣告後，破產
    程序終結前，聲請人在該期間之工作收入，扣除其與家屬之
    必要生活費用後，尚有餘額可供加入破產財團。更遑論依現
    行破產執行程序之實務狀況，破產管理人報酬至少約需5 萬
    元，則本件無論目前或宣告破產後之破產程序中，聲請人均
    無可供構成破產財團之財產，則破產財團費用及財團債務自
    無法受償，依破產法第148 條規定旨趣及上開最高法院裁定
    意旨，聲請人聲請宣告破產即無實益，應予駁回。
五、據上論結，本件聲請為無理由，依破產法第5 條、民事訴訟
    法第95條、第78條、裁定如主文。
中    華    民    國    97    年    3     月    21    日
                  民事第三庭法  官  鄭峻明
正本係照原本作成。
如對本裁定抗告，須於裁定送達後10日內向本院提出抗告狀。
中    華    民    國    97    年    3     月    21    日
                            書記官  莊豐源
附表：
┌──┬────────────────────┬──────┐
│編號│  債      權      人                    │債權金額（新│
│    │                                        │台幣：元）  │
├──┼────────────────────┼──────┤
│ 1  │大眾商業銀行股份有限公司博愛分公司      │87,000      │
├──┼────────────────────┼──────┤
│ 2  │台新國際商業銀行股份有限公司北高雄分公司│356,000     │
├──┼────────────────────┼──────┤
│ 3  │國泰商業銀行股份有限公司                │172,917     │
├──┼────────────────────┼──────┤
│ 4  │大眾商業銀行股份有限公司                │106,492     │
├──┼────────────────────┼──────┤
│ 5  │中國信託商業銀行股份有限公司            │235,550     │
├──┼────────────────────┼──────┤
│ 6  │友邦國際信用卡股份有限公司              │122,747     │
├──┼────────────────────┼──────┤
│ 7  │台灣新光商業銀行股份有限公司            │86,094      │
├──┼────────────────────┼──────┤
│ 8  │台北富邦商業銀行股份有限公司鳳山分公司  │49,000      │
├──┼────────────────────┼──────┤
│ 9  │中國信託商業銀行股份有限公司敦北分公司  │207,000     │
├──┼────────────────────┼──────┤
│ 10 │安泰商業銀行股份有限公司中崙分公司      │780,000     │
├──┼────────────────────┴──────┤
│合計│ 2,202,800                                            │
└──┴───────────────────────────┘


司法院資訊處製作；財團法人民間司法改革基金會備份。
